【裁判字號】    96,易,5729
【裁判日期】    970118
【裁判案由】    傷害
【裁判全文】
臺灣臺中地方法院刑事判決              96年度易字第5729號
公  訴  人  臺灣臺中地方法院檢察署檢察官
被      告  乙○○
選任辯護人  王文聖律師
上列被告因傷害案件，經檢察官提起公訴（96年度偵字第20685
號），本院判決如下：
    主    文
乙○○傷害人之身體，處罰金新臺幣參仟元，減為罰金新臺幣壹
仟伍佰元，如易服勞役，以新臺幣壹仟元折算壹日。被訴於民國
96年1月17日之傷害部分公訴不受理。
    犯罪事實
一、乙○○與丙○○為夫妻，2人間具有家庭暴力防治法第3條第
    1款所定之家庭成員關係，惟2人感情不睦，業已分居。民國
    （下同）96年2月26日凌晨4時30分左右，丙○○前往乙○○
    位於臺中市○○路○段608號7樓之1住處探視2人所生之子，
    丙○○發現該子臉部有蚊蟲叮咬、下巴有擦傷等痕跡，而質
    問乙○○，2人因而發生爭執及拉扯，在拉扯間丙○○竟基
    於傷害之犯意，以手毆打乙○○之身體，致其受有左膝擦傷
    、左臉頰、頭皮多處腫痛、左髖部、下背、右上臂、右前臂
    、左上臂、右上背多處瘀腫痛、頸部扭傷、左中指擦傷等傷
    害（丙○○傷害部分業經臺灣高等法院臺中分院以96年度上
    易字第1538號維持本院96年度易字第2432號所判處之拘役29
    日罪刑確定）。乙○○不甘示弱，亦基於傷害之犯意，持何
    人所有不明之掃帚1支毆打丙○○右手臂，致丙○○受有右
    上臂瘀青13公分乘6公分、擦傷6公分乘0.2公分等傷害。
二、案經丙○○訴由臺灣臺中地方法院檢察署檢察官偵查起訴。
    理    由
一、訊據被告乙○○於檢察官偵查及本院審理中，固供承告訴人
    丙○○有於上開時、地前往伊住處等事實，惟矢口否認有何
    傷害犯行，辯稱：伊並與告訴人發生口角，也沒有傷害他，
    當天是被挨打，完全沒有拿任何物品毆打告訴人，伊不知道
    告訴人右手臂後方有傷云云。然查，被告上開犯罪事實，業
    據告訴人於檢察官偵訊及本院審理時指訴綦詳，告訴人於本
    院審理時以證人之身分證稱：「（當天你們有無發生爭吵？
    ）有。因為小孩下巴有擦傷。身體也有蚊蟲叮咬，我們就為
    了這樣吵架。因為小孩給被告帶，每次都有這種情形，我很
    心疼，且下巴受傷都已經結痂，我說是否因為小孩受傷，才
    不帶來給我看。... 是被告拿掃把打我，我左手抱著小孩，
    用右手去擋... 當天，被告拿掃把打我，掃把把柄。... （
    你在保護令中，你從未表示被告有拿掃把打你？）我對於聲
    請保護令內容，並沒有詳加描述當天情形。我覺得有驗傷單
    及照片就已經夠了。... （依告訴狀所述，你的傷勢是被告
    拉扯，你剛才，你又證稱說被告拿掃把打你，按照你提出驗
    傷診斷書，你的右手臂有瘀青、擦傷，這兩傷如何來？）就
    是被告拿掃把打我受傷的，我所說拉扯不是拿掃把，... 我
    遞狀時沒有講的很詳細。... 是被告拿掃把打我，我反手，
    把掃把撥掉，所以被告撿起來，拿掃把打我。」等語，本院
    審核告訴人所受之傷害部位係在右手臂部位，且驗傷診斷書
    上明載：「右上臂瘀青13公分乘6公分、擦傷6公分乘0.2公
    分」等傷害，此有告訴人提出之驗傷診斷書1紙及受傷照片2
    張，及行政院衛生署臺中醫院96年10月22日中醫歷字第
    0960009920號函所檢送告訴人就診病歷資料可證，顯見告訴
    人指稱其係以右手抵擋掃帚而受傷之證述內容與事實相符而
    可採。再參酌被告當日亦遭告訴人毆打成傷，且受傷之部位
    遍及全身，此經本院調取臺灣高等法院臺中分院以96年度上
    易字第1538號告訴人被訴傷害案件全卷核閱屬實，而被告亦
    坦稱伊前於96年1月17日與告訴人之衝突中曾咬傷告訴人一
    節屬實，則以被告在本件事件中遭告訴人毆打之程度，伊持
    掃帚反擊告訴人，亦非無可能，自堪認告訴人上開所受之傷
    害係被告所為，是被告辯稱伊當天是被挨打，完全沒有拿任
    何物品毆打告訴人云云，顯與事理相違，洵無足採。至於被
    告及其辯護人雖指稱告訴人在96年1月17日發生後，大約半
    小時之後便去驗傷，而在本件96年2月26日當天凌晨4點半發
    生的時間，卻一直到下午3點45分，在被告已經報案之後才
    去驗傷，且告訴人於本院96年度暫家護字第267號民事暫時
    保護令聲請狀中，係載明遭被告「徒手」攻擊，其前後指訴
    不一，顯無憑信性云云。惟按人體皮膚可分為表皮、真皮（
    一般稱皮膚）及皮下，皮下有脂肪及結締組織，在其下即為
    肌肉層及其他器官組織。如毆打與使用鈍器毆打通常可不直
    接傷及皮膚，而強撞擊力傳導致深層引起皮下出血，可造成
    當日不致引起「瘀青」變色，受傷後反要等一、二日才能由
    出血再經生理癒合組織變化包括白血球增生、巨噬細胞吞噬
    出血組織化學物質等變化為褐色—瘀青。故依上說明可知，
    如告訴人於本件案發後數小時內隨即去驗傷，當無可能出現
    「瘀青」之傷勢，此參酌告訴人於96年1月17日20時至22時
    受傷之後，於同日23 時45分去醫院驗傷時，僅有左手臂腫
    脹及擦傷，而本件告訴人於96年2月26日15時45分左右去驗
    傷時，右上臂已有瘀青之傷害，其時距離案發時間已有11小
    時左右，當可推論其右上臂之瘀青，係在當日凌晨被強力撞
    擊所致，自無何不合常理之處。且核告訴人之傷勢並非嚴重
    ，又係自行步入醫院就醫（見偵查卷第31頁之行政院衛生署
    臺中醫院急診護理評估表），自無強求其非得於受傷後1、2
    小時內就醫，始可認其傷勢為真。況且，依照辯護人所提出
    96年3月5日之剪報資料，告訴人已提及被告有持掃帚傷害告
    訴人之事，復於本院審理中以證人身分接受交互詰問過程中
    證述綦詳，亦不能以其所提起之民事暫時保護令聲請狀中未
    提及有被掃帚攻擊，即認其指訴不實，亦併此敘明。綜上所
    述，本案事證明確，被告傷害犯行洵堪認定，應依法論科。
二、核被告乙○○所為，係犯刑法第277條第1項之傷害罪。告訴
    人為被告之配偶，二人間係屬家庭暴力防治法第3條第1款所
    定之家庭成員，被告實施上開家庭暴力行為而成立刑法之普
    通傷害罪，係屬家庭暴力防治法第2條第2項所稱之家庭暴力
    罪。爰審酌被告與告訴人雖感情不睦，然仍有夫妻關係，被
    告犯後雖未能坦承犯行，但本件告訴人於凌晨4、5時左右絕
    大多數人仍處於睡眠狀態前往告訴人住處，且出手毆打被告
    而引發被告之還擊，於本案理虧在先，及告訴人所受傷勢尚
    屬輕微等一切情狀，量處如主文所示之刑，並諭知易服勞役
    之折算標準。另查，中華民國96年罪犯減刑條例已於96年6
    月15日由立法院三讀通過，經總統於96 年7月4日以華總一
    義字第09600083761號令公告至96年7月16 日生效施行，本
    件被告犯罪係於該減刑條例規定96年4月24 日減刑基準日前
    所犯，合於該減刑條例之第2條第1項第3款、第3條第1項所
    列減刑規定，爰減輕其刑，並諭知易服勞役之折算標準。
三、公訴意旨另以：被告乙○○於96年1月17日晚間8時至10時之
    間某時，在臺中市○○路○段608號7樓家中，因與告訴人丙
    ○○發生口角爭執，竟基於傷害之犯意，徒手毆打並咬傷丙
    ○○，致丙○○受有左手臂腫脹、左手擦傷等傷害，因認被
    告此部分所為，涉犯刑法第277條第1項之傷害罪。然按告訴
    乃論之罪，告訴人於第一審辯論終結前得撤回其告訴，又告
    訴經撤回者，應諭知不受理之判決，並得不經言詞辯論為之
    ，刑事訴訟法第238條第1項、第303條第3款、第307 條分別
    定有明文。查本件被告此部分犯行，經檢察官依刑法第277
    條第1項前段之傷害罪提起公訴，依刑法第287條前段之規定
    ，須告訴乃論。茲據告訴人於第一審言詞辯論終結前撤回此
    部分之告訴，有撤回告訴狀1紙在卷可稽，揆諸首開說明，
    爰就此部分不經言詞辯論，諭知不受理之判決。
據上論斷，應依刑事訴訟法第299條第1項前段、第303條第3款、
第307條，刑法第277條第1項、第42條第2項前段，刑法施行法第
1條之1，中華民國96年罪犯減刑條例第2條第1項第3款、第7條，
判決如主文。
本案經檢察官甲○○到庭執行職務
中    華    民    國    97    年    1     月    18    日
                  刑事第四庭    法  官   林宜民
上正本證明與原本無異。
如不服本判決，應於收受送達後10日內向本院提出上訴書狀（應
敘述具體理由並附繕本）。
上訴書狀如未敘述理由，應於上訴期間屆滿後20日內補提理由書
於本院。
                                書記官  蔡伸蔚
中    華    民    國    97    年    1     月    18    日
附錄本案所犯法條全文
中華民國刑法第277條第1項
（普通傷害罪）
傷害人之身體或健康者，處3年以下有期徒刑、拘役或1千元以下
罰金。
犯前項之罪因而致人於死者，處無期徒刑或7年以上有期徒刑；
致重傷者，處3年以上10年以下有期徒刑。


司法院資訊處製作；財團法人民間司法改革基金會備份。
